臺灣基隆地方法院刑事判決　　　　　　　　　　　　　九十三年度交簡上字第八號
　　公　訴　人　臺灣基隆地方法院檢察署檢察官
　　上　訴　人
　　即　被　告　乙○○　男　六.
右上訴人因上訴人即被告過失傷害案件，不服本院基隆簡易庭九十三年度基交簡字第
三號，中華民國九十二年二月二十六日第一審判決（聲請簡易判決處刑案號：臺灣基
隆地方法院檢察署九十二年度偵字第二二六０號）提起上訴，本院判決如左：
    主      文
上訴駁回。
乙○○緩刑貳年。
    事      實
一、緣乙○○於民國九十二年四月四日上午八時十分許，駕駛車號九Ｂ─三一一七號
    自用小客車，自基隆市○○區○○路一二七號前車道旁起步駛入車道內後，繼續
    滑行至基隆市○○區○○路一二三號前停止；其間，適有呂燕婷無照騎乘ＱＺ六
    ─四五九號輕型機車搭載甲○○，沿基隆市○○區○○路，與賴煌琪同向駛至該
    處。乃乙○○明知在其起步自路旁駛入車道內之初，呂燕婷正騎乘機車後載甲○
    ○快速接近該處；又乙○○本應注意車輛欲自路旁駛入車道內之際，在汽車起步
    之前，應隨時注意前後左右有無障礙物或車輛行人，並應讓行進中之車輛行人優
    先通行，而依當時情形，復無不能注意之情事，竟貿然自基隆市○○區○○路一
    二七號前車道旁起步駛入車道內，適後載甲○○騎乘機車欲通過該處之呂燕婷亦
    不諳騎乘機車之技巧，以致眼見乙○○自路旁駛入車道向前滑行時，已經閃避不
    及，而與乙○○駕駛車輛發生碰撞，呂燕婷並因而人車倒地，致後載之甲○○受
    有右臉部、右手肘及左膝挫傷之傷害（至呂燕婷受有傷害之部分，未據呂燕婷提
    出告訴）。乙○○於肇事後，則仍停留現場，並對事後前往現場處理之員警承認
    肇事，自首而接受裁判。
二、案經乙○○自首暨被害人甲○○訴由基隆市警察局第二分局報請臺灣基隆地方法
    院檢察署檢察官偵查後，向本院聲請以簡易判決處刑。
    理      由
一、訊之上訴人即被告乙○○固不否認曾於前揭時、地，駕駛車號九Ｂ─三一一七號
    自用小客車，自基隆市○○區○○路一二七號前車道旁起步駛入車道內滑行至基
    隆市○○區○○路一二三號前，而與證人呂燕婷騎乘ＱＺ六─四五九號輕型機車
    （搭載告訴人甲○○）發生碰撞之事實，惟矢口否認有何過失傷害之犯行，辯稱
    ：證人呂燕婷騎乘ＱＺ六─四五九號輕型機車（搭載告訴人甲○○），是在伊駕
    駛車輛已滑行至基隆市○○區○○路一二三號前之外車道內停妥之後，始因不諳
    機車騎乘技巧而自行撞擊伊之左後車尾；是本件車禍之過失責任應由證人呂燕婷
    負責，與伊無關云云。經查：
  (一)被告駕駛車輛於前揭時、地，與證人呂燕婷騎乘機車發生碰撞，證人呂燕婷並因
    而人車倒地，致後載之告訴人受有前揭傷害之事實，除據告訴人指述綦詳外，並
    為被告所不否認，且有吳俊杰婦產科九十二年五月二十四日診斷證明書（偵查卷
    第十七頁）在卷可考。又本案發生之時，員警雖因被告與告訴人曾短暫達成和解
    ，而未趕赴現場定位測繪並製作道路交通事故調查報告表暨現場圖附卷，然查，
    車禍發生之時，被告駕駛車輛係自基隆市○○區○○路一二七號前車道旁甫起步
    駛入車道內滑行至基隆市○○區○○路一二三號前止，此迭據被告敘明在卷，核
    其情節，確與告訴人及證人呂燕婷指稱：被告當時沒有打方向燈即自路旁駛入車
    道等語相符；再參之被告於偵查中亦曾陳稱：伊當時正把車子從路邊開出來；又
    伊從後照鏡確實有看到他們二人（證人呂燕婷及告訴人）騎車騎很快，結果就擦
    撞我車子等語（偵查卷第二十九頁），本院因認本件車禍應係被告駕駛車輛自基
    隆市○○區○○路一二七號前車道旁起步駛入車道內時，見有優先行駛路權之證
    人呂燕婷騎乘機車後載告訴人快速自其同向車道後方接近，竟不停等證人呂燕婷
    騎乘機車通過，反貿然自路旁駛入車道內，致證人呂燕婷反應未及，而與被告駕
    駛車輛發生擦撞所肇致。按汽車起步前，應顯示方向燈，注意前後左右有無障礙
    物或車輛行人，並應讓行進中之車輛行人優先通行，道路交通安全規則第八十九
    條第一項第六款定有明文；茲被告駕駛車輛在道路上行駛，自應依上開規定，盡
    必要之注意義務，且被告既已明知有優先行駛路權之證人呂燕婷駕駛機車後載告
    訴人快速自其同向車道後方接近，則更應停等證人呂燕婷騎乘機車通過之後，再
    斜插駛入車道內，而依被告、證人呂燕婷及告訴人所陳述之客觀環境以觀，當時
    天候雖有細雨，然光線充足、視距良好，並無不能注意之情事，乃被告竟疏未注
    意，不停等證人呂燕婷騎乘機車通過，即貿然駕駛車輛駛入車道之內，並因而肇
    致本起車禍發生，則被告行為，自屬過失無疑；臺灣省基宜區車輛行車事故鑑定
    委員會就本件車禍之肇事因素鑑定之結果，亦同本院上開認定，此亦有臺灣省基
    宜區車輛行車事故鑑定委員會九十二年十月二十九日基宜鑑字第九二０六六一號
    函暨鑑定意見書乙份在卷可憑。被告駕駛車輛，既因前揭過失行為，致與證人呂
    燕婷騎乘機車發生碰撞，致證人呂燕婷後載之告訴人受有前揭傷害，則被告之過
    失行為與告訴人之傷害結果間，具有相當因果關係，自屬情極灼然。
  (二)被告雖另以前情置辯，然按汽車駕駛人雖可信賴其他參與交通之他方亦能遵守交
    通規則，同時為必要之注意，然對於違規行為所導致之危險，若屬已可預見，在
    不超過社會相當性之範圍應有注意之義務者，自仍有以一定之行為避免結果發生
    之義務。亦即汽車駕駛人對於防止危險發生之相關交通法令之規定，業已遵守，
    並盡相當之注意義務，以防止危險發生，始可以信賴原則為由，免除過失責任。
    反之，若因自己未遵守交通法令之規定，未盡相當之注意義務，即不得以信賴他
    方能遵守交通規則為由，以免除自己之責任（最高法院七十四年臺上字第四二一
    九號判例可資參照）。茲本件證人呂燕婷雖因未考領駕駛執照，不諳駕駛技術（
    此業據證人呂燕婷敘明在卷），以致眼見被告駕駛車輛自路旁駛入車道並向前滑
    行時，無從為必要之閃避措施，然此至多僅得為本院審理時刑度酌量之參考，被
    告就本起車禍之發生，既有過失在先，此部分業經本院認定如前所述，則自不容
    其執證人呂燕婷之過失為由，以圖免其依法應負之刑事責任。從而，被告執前詞
    為由，辯稱其無過失云云，洵無足採。
  (三)證人呂燕婷及告訴人雖另聲稱告訴人始為本件車禍發生時之機車駕駛人云云，然
    此不惟迭據被告否認在卷，證人黃雅玲亦於偵查時到庭結稱：伊雖未目睹二車相
    撞之經過，然伊聽見二車碰撞聲響後，旋即抬頭張望（證人當時係在基隆市○○
    路一一七號之檳榔攤工作），伊當時所見之機車駕駛人確為在庭之證人呂燕婷，
    至在庭之告訴人則僅係機車乘客等語（偵查卷第二十九頁）。參之證人黃雅玲與
    被告、告訴人及證人呂燕婷間，要屬互不相識，並佐之告訴人及證人呂燕婷之間
    顯有同事朋友情誼，此均據彼等一致敘明在卷，則告訴人、證人呂燕婷不免有為
    彼此卸責（告訴人及證人呂燕婷在本案雖均未涉有刑事責任，但均可能有日後民
    事賠償之責任；且告訴人及證人呂燕婷之說詞，亦涉及告訴人所得向被告求償金
    額之範圍）而謊稱本件機車駕駛人係告訴人而非不諳駕駛技巧之證人呂燕婷之可
    能。從而，本院因認證人黃雅玲證稱：機車駕駛人係證人呂燕婷等語，較之告訴
    人及證人呂燕婷之上開陳述，更為可採；本件之機車駕駛人應係證人呂燕婷而非
    告訴人無誤，併此指明。
  (四)綜上所陳，本件事證明確，被告過失傷害人之犯行，洵堪認定。
二、核被告所為，係犯刑法第二百八十四條第一項前段之過失傷害罪。又被告於肇事
    後，仍停留現場，並對事後前往現場處理之員警承認肇事之事實，此業據證人梁
    聖修即本件前往現場處理之員警於原審調查時證述明確（詳見原審卷九十三年二
    月二十日訊問筆錄），為對未發覺之罪自首並接受裁判，應依刑法第六十二條前
    段規定，減輕其刑。本院審酌被告駕駛車輛自基隆市○○區○○路一二七號前車
    道旁起步駛入車道內時，見有優先行駛路權之證人呂燕婷騎乘機車後載告訴人快
    速自其同向車道後方接近，竟不停等證人呂燕婷騎乘機車通過，反貿然自路旁駛
    入車道內之過失情節，並考量證人呂燕婷不諳駕駛技術仍騎乘機車後載告訴人在
    道路上行駛，則其就本件車禍事件亦應擔負一定責任等一切情狀，認原審適用刑
    事訴訟法第四百四十九條第一項前段、第四百五十四條第二項、第二百八十四條
    第一項前段、第六十二條、第四十一條第一項前段、罰金罰鍰提高標準條例第一
    條前段、第二條，量處被告拘役三十日，併諭知易科罰金之折算標準，其認事用
    法均無不當，量刑亦堪稱允洽，被告徒以前詞為由，上訴指摘原審判決違法不當
    ，洵無理由，應予駁回。
三、被告前未曾受有期徒刑以上刑之宣告，此有臺灣高等法院被告全國前案紀錄表在
    卷可按，其因一時失慮，偶罹刑典，且犯後已與告訴人達成和解，戮力賠償告訴
    人所受損害，此有本院筆錄在卷可參，堪認被告經此次科刑教訓後，信當知所警
    惕，而無再犯之虞，本院因認所宣告之刑，以暫不執行為適當，爰併諭知緩刑二
    年，以啟自新。
據上論斷，應依刑事訴訟法四百五十五條之一第一項、第三項、第三百六十八條、第
三百七十三條，刑法第七十四條第一項第一款，判決如主文。
本案經檢察官張長樹到庭執行職務。
中      華      民      國      九十三      年      四      月  三十    日
                                臺灣基隆地方法院刑事第四庭
                                    審判長  法  官  陳  志  祥
                                            法  官  陳  玉  雲
                                            法  官  王  慧  惠
右正本證明與原本無異。
對於本件判決如有不服，應於收受送達後十日內，向本院提出上訴書狀，上訴於臺灣
高等法院，並按他造當事人之人數附具繕本。
                                            書記官  吳  麗  雲
中      華      民      國      九十三      年      四      月  三十    日
